臺灣臺中地方法院刑事判決　　　　　　　　　　　　　　九十年度自字第五三四號
　　自　訴　人　甲○○
　　擔當訴訟人　臺灣臺中地方法院檢察署檢察官
　　被　　　告　乙○○
右列被告因詐欺案件，經自訴人提起自訴，嗣經檢察官擔當訴訟，本院判決如左：
    主  文
乙○○無罪。
    理  由
一、按自訴人於辯論終結前，喪失行為能力或死亡者，得由第三百十九條第一項所列
    得為提起自訴之人，於一個月內聲請法院承受訴訟；如無承受訴訟之人或逾期不
    為承受者，法院應分別情形，逕行判決或通知檢察官擔當訴訟。刑事訴訟法第三
    百三十二條定有明文。查本件自訴人甲○○於民國九十年七月二十日提起本件自
    訴後，業於九十一年八月八日死亡，有死亡證明書一紙在卷可稽。經本院通知自
    訴人甲○○之直系血親得聲明承受訴訟後（按：自訴人之配偶已先過世），自訴
    人之子王瑞佶業已到庭表明不願承受訴訟之意，自訴人其餘直系血親迄至本院辯
    論終結時，亦無人聲明承受訴訟，有本院函及九十一年十月二日審判筆錄可考。
    據此，本院乃通知臺灣臺中地方法院檢察署檢察官擔當本件訴訟，合先明。
二、本件自訴意旨略以：被告乙○○為自訴人女婿之朋友，常至自訴人家中走動。於
    九十年四月三十日，乃向自訴人稱須資金週轉，欲向自訴人借款，因自訴人已無
    謀生能力，本不願借給被告，被告乃稱其為位在臺中市○○路五０一號日日春Ｋ
    ＴＶ歡唱世界之老闆，生意很好，不會倒帳，且為取信於自訴人，並開立支票以
    為擔保，自訴人因此而陷於錯誤，不疑有他，分別於九十年四月二十五日、四月
    三十日、五月五日、五月二十五日借貸新臺幣（下同）三萬元、五萬元、二萬五
    千元、二萬五千元予被告，被告均開立與借款同額，但票載日期為次一個月之支
  票交付自訴人，並允諾會於票載日期還錢。詎被告於上開支票票載日期屆至後，
    均未還錢，經多方催討，被告均推說無錢，自訴人心中起疑，乃前往日日春ＫＴ
    Ｖ歡唱世界查詢，始得知被告根本非該店之老闆。另經自訴人提示上開支票後，
    均遭退票，自訴人始知受騙。因認被告涉犯刑法第三百三十九條第一項之詐欺罪
    嫌云云。
三、按犯罪事實應依證據認定之，無證據不得推定其犯罪事實；又不能證明被告犯罪
    者，應諭知無罪之判決，刑事訴訟法第一百五十四條、第三百零一條第一項分別
    定有明文。次按事實之認定，應憑證據，所謂證據，須適於為被告犯罪事實之證
    明者，始得採為斷罪資料，如未能發現相當證據，或證據不足以證明，自不能以
    推測或擬制之方法以為裁判基礎；又認定不利於被告之事實，須依積極證據，苟
    積極證據不足為不利於被告事實之認定時，即應為有利於被告之認定，更不必有
    何有利之證據，最高法院五十三年臺上字第二七五０號、三十年上字第八一六號
    、四十年臺上字第八六號分別著有判例可資參照。另按刑法第三百三十九條第一
    項詐欺罪之成立，以意圖為自己或第三人不法所有，以詐術使人將本人或第三人
    之物交付為要件。所謂以詐術使人交付，必須被詐欺人因其詐術而陷於錯誤，若
    其所用方法，不能認為詐術，亦不致使人陷於錯誤，即不構成該罪。最高法院四
    十六年台上字第二六０號判例可資參照。
四、自訴人認被告涉有右開犯行，固據提出上開支票及退票理由單各四紙以資佐憑。
    惟訊據被告則堅詞否認有何詐欺犯行，辯稱：自九十年一月起即陸續向自訴人借
    貸三萬元、五萬元，支票均有兌現，並有給付利息，嗣因伊於同年五、六月間出
    車禍，經濟狀況不好，才未能遵期還款，但確有還款誠意，且就所欠付之金額，
    業已與自訴人之子達成和解，並無詐欺意圖等語。
五、經查：
（一）被告辯稱：伊自九十年一月份起即曾陸續向自訴人借貸多筆款項，以供週轉之
      用，且就所借款項均有開立同額之個人支票擔保，除本案之四張支票未能兌現
      外，其餘支票均已兌現等語，業據自訴人是認在卷，並有被告提出之存簿交易
      明細資料一份附卷可稽，堪信實在。自訴人對於被告所稱二人因自訴人女婿之
      引介，素有往來，已有三十多年交情一節，復未加以爭執，則以自訴人與被告
      前已有多次借貸之往來情形，其對被告之資力及信用狀況，顯非全然不知。是
      以，被告嗣後又以週轉為由，而於九十年四月二十五日、四月三十日、五月五
      日、五月二十五日分別向自訴人借貸三萬元、五萬元、二萬五千元、二萬五千
      元，並均開立與借款同額之支票為擔保，核與被告先前向自訴人借貸之情狀尚
      無不同，能否遽認被告有何施用詐術之情事，已非無疑。
（二）又被告簽發予自訴人之支票，均係被告個人支票，付款銀行為臺中市第五信用
      合作社十甲分社，支票帳戶為八九０二號等情，有卷附之支票四紙為憑。而經
      本院向臺中市第五信用合作社函詢結果，被告之上開支票帳戶係於九十年七月
      二十七日始被列為拒絕往來戶一節，則有該社九十年八月二十日中市五信總字
      第六三八號函及函附之退票明細可資參佐。基此，被告於九十年四、五月間向
      自訴人借貸本案四筆借款，並簽發上開支票帳戶之支票時，上開支票帳戶之運
      作既屬正常，被告顯無已知本身並無資力清償而仍故為借貸之情事，自難徒以
      自訴人嗣後提示卷附四紙支票均未能兌現，即遽認被告於借貸該四筆款項之初
      即有蓄意詐欺取款之意思。
（三）另依常情，一般均係在本人財力週轉困難時，始會轉向他人告貸。本件被告乙
      ○○於借貸之際，既已表明所借用之款項係供週轉之用，自訴人對於被告當時
      之資力並非充足一節，即應有所認知。被告於借貸時，復均簽立個人名義之支
      票以為擔保，於本院審理期間又已先償還自訴人一萬元，並就所欠款項與自訴
      人之子達成和解，約定自九十一年九月十五日起每月給付一萬元，至全部清償
      為止，如有一期不履行，視為全部到期等情，有本院訊問筆錄、和解書各一份
      在卷可考。則被告辯稱確有還款意願，僅係目前經濟不佳，無法即時清償等語
      ，即非無據。據此，亦無從依被告迄今均未能償還欠款一節，即推認被告係基
      於詐騙之意思，或有施用任何詐術來騙取自訴人之金錢。
（四）自訴人又未能提出其他確切之證據證明被告有何詐欺之犯行，本件應屬民事糾
      葛。此外，本院復查無積極證據足資認定被告確有自訴人所指訴之詐欺罪嫌，
      揆諸前揭說明，不能證明被告犯罪，自應依法諭知被告無罪之判決。
六、被告經合法傳喚，無正當理由不到庭，本院認本件係應諭知無罪之案件，爰不待
    其陳述逕行判決。
據上論斷，應依刑事訴訟法第三百四十三條、第三百零一條第一項、第三百零六條，
判決如主文。
本案經檢察官丙○○到庭執行職務
中      華      民      國      九十一      年  十    月    二十三    日
                                臺灣臺中地方法院刑事第二庭
                                    法  官  莊  嘉  蕙
右正本證明與原本無異。
如不服本判決，應於判決送達後十日內，向本院提出上訴狀。
                                    書記官
中      華      民      國      九十一      年    十    月    二十三    日
